臺灣高等法院民事裁定
109年度上字第265號
上  訴  人  蘭陽觀海渡假村社區管理委員會

法定代理人  温秀英  
訴訟代理人  林世超律師
被  上訴人  翁黛玉
訴訟代理人  游敏傑律師
            賴可欣律師

上列當事人間確認通行權存在等事件，上訴人對於中華民國108
年12月18日臺灣宜蘭地方法院108年度訴字第269號第一審判決提
起上訴，本院裁定如下：
    主  文
本件訴訟標的價額核定為新臺幣貳佰壹拾柒萬元。
上訴人應於收受本裁定正本五日內，補繳第一審裁判費新臺幣伍
仟壹佰肆拾捌元，及第二審裁判費新臺幣柒仟柒佰貳拾貳元，逾
期未補正，即駁回其上訴。
    理  由
一、按計算上訴利益，應以上訴聲明範圍內起訴時訴訟標的之價
    額為準。又法院核定訴訟標的之價額，以起訴時之交易價額
    為準；無交易價額者，以上訴人就訴訟標的所有之利益為準
    ，民事訴訟法第77條之1第2項定有明文。再依同法第77條之
    5規定，因地役權涉訟，如係地役權人為原告，以需役地所
    增價額為準；如係供役地人為原告，以供役地所減價額為準
    。而鄰地通行權之行使，在土地所有人方面，為其所有權之
    擴張，在鄰地所有人方面，其所有權則因而受限制，參照民
    事訴訟法第77條之5規定之法意，鄰地通行權訴訟標的之價
    額，如主張通行權之人為原告，應以其土地因通行鄰地所增
    價額為準；如否認通行權之人為原告，則以其土地因被通行
    所減價額為準（最高法院78年台抗字第355號裁定先例參照
    ）。
二、本件上訴人主張蘭陽觀海渡假村社區大樓（下稱系爭大樓）
    全體區分所有權人共有之坐落基地即宜蘭縣○○鄉○○段000號
    土地（下稱系爭土地）為袋地，依民法第787條第1項規定，
    或建商與系爭大樓買受人間讓售契約約定，訴請確認就被上
    訴人所有同段278號土地（下稱系爭鄰地）如原判決附圖所
    示A部分（面積431.72平方公尺）有通行權存在，被上訴人
    應容忍系爭大樓住戶通行上開土地，且不得為妨礙阻撓其等
    通行之行為。依照上開說明，應以系爭土地因通行系爭鄰地
    所增加之價值，為本件訴訟標的價額。經查，系爭土地於起
    訴時（即民國108年3月18日）因通行系爭鄰地如原判決附圖
    所示A部分所增加之價值為新臺幣（下同）217萬元，有寶源
    不動產估價師事務所出具估價報告書可憑（見外放估價報告
    書第5頁），是本件訴訟標的價額核定為217萬元，應徵第一
    審裁判費2萬2,483元、第二審裁判費3萬3,724元，扣除上訴
    人已繳納1萬7,335元、2萬6,002元（見原審卷第7頁、本院
    卷㈠第19頁），上訴人尚應補繳第一審裁判費5,148元（計算
    式：2萬2,483元-1萬7,335元=5,148元）、第二審裁判費7,7
    22元（計算式：3萬3,724元-2萬6,002元=7,722元）。茲限
    上訴人於收受本裁定正本後5日內，如數逕向本院補繳，逾
    期即駁回其上訴。
三、爰裁定如主文。 
中　　華　　民　　國　　109 　年　　7 　　月　　15　　日
                  民事第十九庭  
                      審判長法  官  魏麗娟
                            法  官  游悅晨
                            法  官  陳慧萍
正本係照原本作成。
核定訴訟標的價額部分，如不服裁定得於收受送達後10日內向本
院提出抗告狀，並繳納抗告費新臺幣1千元。
其餘不得抗告。
中　　華　　民　　國　　109 　年　　7 　　月　　15　　日

  　　　　　　　　　　　　　書記官  黃麒倫